【裁判字號】    99,審訴,3015
【裁判日期】    991223
【裁判案由】    毒品危害防制條例
【裁判全文】
臺灣高雄地方法院刑事判決            99年度審訴字第3015號
公  訴  人  臺灣高雄地方法院檢察署檢察官
被      告  馬自強
上列被告因違反毒品危害防制條例案件，經檢察官提起公訴（99
年度毒偵字第3947號、第4769號、第4767號），本院合議庭裁定
由受命法官獨任行簡式審判程序，判決如下：
    主  文
馬自強施用第一級毒品，累犯，處有期徒刑捌月，扣案之注射針
筒壹支，沒收之。又施用第二級毒品，累犯，處有期徒刑肆月，
扣案之甲基安非他命壹包（驗前淨重零點貳捌玖公克，驗餘淨重
零點貳柒玖公克；含包裝袋壹只），沒收銷燬之。又施用第一級
毒品，累犯，處有期徒刑玖月。又施用第二級毒品，累犯，處有
期徒刑伍月，扣案之玻璃球壹個、夾鏈袋壹只，均沒收之。又施
用第一級毒品，累犯，處有期徒刑玖月。又施用第二級毒品，累
犯，處有期徒刑伍月。應執行有期徒刑年，扣案之注射針筒壹
支、玻璃球壹個、夾鏈袋壹只，均沒收之，扣案之甲基安非他命
壹包（驗前淨重零點貳捌玖公克，驗餘淨重零點貳柒玖公克；含
包裝袋壹只），沒收銷燬之。
    事實及理由
一、犯罪事實：
    馬自強前於民國87年間，因施用毒品案件，經裁定觀察、勒
    戒及強制戒治後，於89年1 月30日戒治期滿執行完畢出監。
    又於前開強制戒治執行完畢釋放後5 年內之91年間，再因施
    用毒品案件，經本院裁定送強制戒治，並經臺灣高等法院高
    雄分院以92年度上訴字第807 號判處應執行有期徒刑10月確
    定。另因施用毒品案件，經國防部南部地方軍事法院以90年
    度和審字第573 號判處有期徒刑1 年2 月確定，於94年10月
    1 日縮刑期滿執行完畢。詎其仍不知悔改及戒絕毒癮，明知
    海洛因、甲基安非他命分別為毒品危害防制條例為列管之第
    一級、第二級毒品，依法不得持有、施用，竟分別為下列行
    為：
  (一)於99年6 月21日上午9 時許，基於施用第一級毒品海洛因之
    犯意，在高雄縣杉林鄉○○村○○路63號住處附近之產業道
    路旁，以針筒注射之方式，施用第一級毒品海洛因1 次。另
    基於施用第二級毒品甲基安非他命之犯意，於99年6 月20日
    某時許，在不詳地點，以燒烤玻璃球吸食煙霧之方式，施用
    第二級毒品甲基安非他命1 次。嗣於99年6 月22日上午11時
    10分許，馬自強搭乘友人邱華光（另案偵辦）所駕駛之車牌
    號碼VS-8936 號自小客車，在上址住址前，因形跡可疑為警
    盤查，並當場在該自小客車乘客座旁及腳踏墊上，扣得馬自
    強所有之注射針筒1 支及甲基安非他命1 包（驗前淨重
    0.289 公克，驗餘淨重0.279 公克；含包裝袋1 只），並經
    徵得其同意採集尿液送驗，結果呈可待因、嗎啡及甲基安非
    他命陽性反應，始查悉上情。
  (二)基於施用第一級毒品海洛因之犯意，於99年6 月25日某時許
    ，在其高雄縣杉林鄉○○村○○路63號住處附近產業道路旁
    ，以針筒注射之方式，施用第一級毒品海洛因1 次。另基於
    施用第二級毒品甲基安非他命之犯意，於99年6 月26日下午
    3 時30分許，在上址處，以燒烤玻璃球吸食煙霧之方式，施
    用第二級毒品甲基安非他命1 次。嗣於99年6 月27日，在高
    雄縣政府警察局旗山分局杉林分駐所因另案為警詢問時，起
    獲其所有之玻璃球1 個、夾鏈袋1 只，經其同意採集尿液送
    驗，結果呈嗎啡、可待因及甲基安非他命陽性反應，而悉上
    情。
  (三)基於施用第一級毒品海洛因之犯意，於99年7 月4 日下午某
    時許，在上址處，以針筒注射之方式，施用第一級毒品海洛
    因1 次。另基於施用第二級毒品甲基安非他命之犯意，於99
    年7 月4 日中午某時許，在上址處，以燒烤玻璃球吸食煙霧
    之方式，施用第二級毒品甲基安非他命1 次。嗣於99年7 月
    5 日，在高雄縣政府警察局旗山分局杉林分駐所因另案為警
    詢問時，經其同意採集尿液送驗，結果呈可待因、嗎啡及甲
    基安非他命陽性反應，始悉上情。
二、程序部分：
  (一)本件被告馬自強所犯係死刑、無期徒刑、最輕本刑為3 年以
    上有期徒刑以外之罪，其於準備程序中就被訴事實為有罪之
    陳述，經法官告知簡式審判程序之旨，並聽取公訴人、被告
    之意見後，本院合議庭認為適宜而裁定由受命法官獨任進行
    簡式審判程序，先予敘明。
  (二)被告前經送觀察、勒戒、強制戒治執行完畢後5 年內，已再
    犯施用毒品案件，並經法院判刑確定，是被告於「初犯」經
    觀察、勒戒、強制戒治後，曾於5 年內再犯，經依法追訴處
    罰，本件施用毒品行為已屬3 犯以上，檢察官逕行起訴，即
    無不合。
三、證據名稱：
  (一)台灣檢驗科技股份有限公司99年7 月7 日濫用藥物尿液檢驗
    報告、高雄縣政府旗山分局毒品危害防制條例案件嫌犯代號
    與真實姓名對照表各1 份。
  (二)高雄縣政府警察局分局扣押筆錄、扣押物品目錄表、扣案之
    甲基安非他命1 包（驗前淨重0.289 公克，驗餘淨重0.279
    公克；含包裝袋1 只）、正修科技大學超微量研究科技中心
    99年10月1日檢驗報告1 紙。
  (三)台灣檢驗科技股份有限公司99年7 月14日濫用藥物檢驗報告
    、高雄縣政府警察局旗山分局杉林分駐所偵辦毒品案件嫌疑
    犯尿液採證檢驗對照表各1 份。
  (四)高雄縣政府警察局旗山分局扣押筆錄、扣押物品目錄表。
  (五)台灣檢驗科技股份有限公司99年7 月21日濫用藥物檢驗報告
    、高雄縣政府警察局旗山分局杉林分駐所偵辦毒品案件嫌疑
    犯尿液採證檢驗對照表各1 份。
  (六)被告之自白。
四、論罪：
    海洛因、甲基安非他命分別為毒品危害防制條例第2 條第2
    項第1 款、第2 款規定之第一級、第二級毒品，依法不得施
    用、持有，是核被告馬自強所為，分別係犯毒品危害防制條
    例第10條第1 項之施用第一級毒品罪3 罪、第10條第2 項之
    施用第二級毒品罪3 罪。被告施用第一級毒品海洛因、第二
    級毒品甲基安非他命前分別持有海洛因、甲基安非他命之低
    度行為，應為施用之高度行為所吸收，均不另論罪。被告所
    犯上開6 罪，犯意各別，行為互殊，應予分論併罰。又被告
    有犯罪事實欄所載經判處有期徒刑並執行完畢之情形，此有
    臺灣高等法院被告前案紀錄表在卷可佐，其於徒刑執行完畢
    後，5 年之內故意再犯本件有期徒刑以上之6 罪，皆為累犯
    ，應依法加重其刑。
五、科刑：
  (一)爰審酌施用毒品之行為不僅戕害自身身心健康，亦間接影響
    社會治安，被告前經觀察、勒戒、強制戒治後，仍未能戒斷
    毒癮，又因施用毒品而經法院判刑確定，甫經查獲，未久旋
    再施用毒品，顯見法院判刑及遭警查獲之經過，均無法使被
    告心生警惕並促其戒斷毒癮，而見其對毒品之依賴情形非輕
    ，實應使被告暫與毒品之誘惑隔離，促其斷絕毒害，並考量
    被告犯後坦承犯行，所犯罪刑尚未危及他人等一切情狀，分
    別量處如主文所示之刑，並定應執行刑，以資懲儆。
  (二)扣案之注射針筒1 支、玻璃球1 個、夾鏈袋1 只，均為被告
    所有，且分別係供以施用海洛因、甲基安非他命之物，此經
    被告自承在卷，應依刑法第38條第1 項第2 款宣告沒收，分
    別於被告各該施用毒品罪刑項下宣告沒收。按查獲之第一、
    二級毒品，不問屬於犯人與否，均沒收銷燬之，毒品危害防
    制條例第18條第1 項前段定有明文，扣案之白色結晶物1 包
    （驗前餘淨重0.289 公克，驗餘淨重0.279 公克；含包裝袋
    1 只），被告所否認為其所有，然經送驗後，確為第二級毒
    品甲基安非他命無訛，此有上開正修科技大學超微量研究科
    技中心檢驗報告在卷可稽，而裝盛該第二級毒品甲基安非他
    命之包裝袋1 只，其中亦含有無法析離之第二級毒品甲基安
    非他命，且無析離實益，應視同毒品，依毒品危害防制條例
    第18條第1 項前段規定，一併於被告該次施用第二級毒品之
    罪刑項下諭知沒收銷燬之；至鑑驗耗用之毒品甲基安非他命
    既已滅失，即無庸再予宣告沒收銷燬，併此敘明。
據上論斷，應依刑事訴訟法第273 條之1 第1 項、第284 條之1
、第299 條第1 項前段，毒品危害防制條例第10條第1 項、第2
項、第18條第1 項前段，刑法第11條、第47條第1 項、第38條第
1 項第2 款、第51條第5 款、第9 款，判決如主文。
本案經檢察官李英霆到庭執行職務。
中    華    民    國    99    年    12    月    23    日
                  刑事第十庭    法  官  王靖茹
以上正本證明與原本無異。
如不服本判決應於收受判決後10日內向本院提出上訴書狀，並應
敘述具體理由。其未敘述上訴理由者，應於上訴期間屆滿後20日
內向本院補提理由書(均須按他造當事人之人數附繕本)「切勿逕
送上級法院」。
中    華    民    國    99    年    12    月    23    日
                                書記官  楊明月
附錄本案論罪科刑法條：
毒品危害防制條例第10條
施用第一級毒品者，處 6 月以上 5 年以下有期徒刑。
施用第二級毒品者，處 3 年以下有期徒刑。

司法院資訊處製作；財團法人民間司法改革基金會備份。
